臺灣高雄地方法院刑事裁定　　　　 　 　 96年度聲判字第31號
聲　請　人　甲○○
即　告訴人
代　理　人　康進益律師
被　　　告　乙○○
上列聲請人因告訴被告詐欺案件，不服臺灣高等法院高雄分院檢
察署檢察長於民國96年4 月4 日駁回聲請再議之處分（96年度上
聲議字第399 號），聲請交付審判，本院裁定如下：
    主  文
聲請駁回。
    理  由
一、本件聲請交付審判意旨：詳如附件聲請交付審判狀所載。
二、按「告訴人不服上級法院檢察署檢察長或檢察總長認再議為
    無理由而駁回之處分者，得於接受處分書後10日內委任律師
    提出理由狀，向該管第一審法院聲請交付審判」、「法院認
    為交付審判之聲請不合法或無理由者，應駁回之。」，刑事
    訴訟法第258條之1、第258條之3第2 項前段分別定有明文。
    經查，本件聲請人以被告涉犯詐欺罪嫌，向臺灣高雄地方法
    院檢察署檢察官提出告訴，經該署檢察官為不起訴處分（95
    年度偵字第26023 號）後，惟聲請人不服，經聲請再議，亦
    經臺灣高等法院高雄分院檢察署檢察長以再議為無理由，於
    96 年4月4 日，以96年度上聲議字第399 號處分書駁回再議
    ，並於96年4 月9 日送達該處分書予聲請人收受等情【詳見
    臺灣高雄地方法院96年度聲判字第31號卷第55頁至第57頁】
    ，業經本院依職權調取上揭偵查卷證核閱無誤。又查，本案
    聲請交付審判之末日係96年4 月19日為本案聲請交付審判之
    末日，而聲請人於96年4 月18日委任代理人康進益律師向本
    院聲請交付審判，並有上揭駁回再議處分書、蓋有收狀日期
    為96年4 月18日9 時27分之本院收狀戳記之刑事聲請交付審
    判狀各1 份在卷可稽，足認聲請人係於法定期間內聲請交付
    審判，合先敘明。
三、次按刑事訴訟法第258 條之1 規定，告訴人得向法院聲請交
    付審判，此係對於檢察官不起訴或緩起訴裁量權制衡之一種
    外部監督機制，此時，法院僅在就檢察官所為不起訴或緩起
    訴之處分是否正確加以審查，以防止檢察機關濫權。依此立
    法精神，同法第258 條之3 第3 項規定：法院就交付審判之
    聲請為裁定前，得為必要之調查等語，其所謂得為必要之調
    查，係指調查證據之範圍應以偵查中曾顯現者為限，不可就
    新提出之證據再為調查，亦不可蒐集偵查卷以外之證據，否
    則將與刑事訴訟法第260 條之再行起訴規定混淆不清（臺灣
    高等法院91年4 月25日刑庭會議法律問題研討意見參照）。
    又法院於審查交付審判之聲請有無理由時，除認為告訴人所
    指摘不利被告之事證未經檢察機關詳為調查或斟酌，或不起
    訴處分書所載理由違背經驗法則、論理法則或其他證據法則
    者外，不宜率予交付審判（法院辦理刑事訴訟案件應行注意
    事項第134 項規定參照）。至上開所謂告訴人所指摘不利被
    告之事證未經檢察機關詳為調查，係指告訴人所提出請求調
    查之證據，檢察官未予調查，且若經調查，即足以動搖原偵
    查檢察官事實之認定及處分之決定，倘調查結果，尚不足以
    動搖原事實之認定及處分之決定者，仍不能率予交付審判，
    併予敘明。
四、告訴人之告訴，係以使被告受刑事訴追為目的，是其陳述是
    否與事實相符，仍應調查其他證據以資審認；事實之認定，
    應憑證據，如未能發現相當證據，或證據不足以證明，自不
    能以推測或擬制之方法，為裁判基礎；再認定犯罪事實，所
    憑之證據，雖不以直接證據為限，間接證據亦包括在內，然
    無論直接或間接證據，其為訴訟上之證明，須於通常一般之
    人均不致於有所懷疑，而得確信其為真實之程度者，始得據
    之為有罪之認定，倘其證明尚未達到此一程度，而有合理性
    懷疑之存在時，即無從為有罪之認定，此分別有最高法院52
    年台上字第1300號、40年台上字第86號及76年台上字第4986
    號判例意旨可資參照。
五、經查：本件聲請人因被告乙○○涉犯詐欺案件，經法務部調
    查局高雄市調查處95年8 月22日函送臺灣高雄地方法院檢察
    署檢察官偵辦，嗣經臺灣高雄地方法院檢察署檢察官於96年
    1 月25日，以95年度偵字第26023 號為不起訴處分後，惟聲
    請人對上開不起訴處分聲明不服，並聲請提起再議，迭經臺
    灣高等法院高雄分院檢察署檢察長於96年4 月4 日，以96年
    度上聲議字第399 號處分以再議無理由，而駁回再議確定在
    案，洵堪認定。
六、次查：
  (一)本院依職權調取臺灣高雄地方法院檢察署95年度他字第6764
    號案卷、95年度偵字第26023 號案卷之全案卷證詳核細閱本
    件源由係：『被告乙○○係錦富營造工程有限公司（下稱錦
    富公司）負責人，聲請人甲○○則係運利工程有限公司（下
    稱運利公司）負責人。民國92年4 月間，被告獲悉高雄捷運
    CR4 區段標LUR19 明挖覆蓋隧道結構開挖、運棄工程等將辦
    理招標作業，認有機可趁，竟基於意圖為自己不法所有之詐
    欺犯意，先轉告聲請人參與競標，保證只要聽從指示，便可
    順利得標，再佯稱工程得標後，可透過「有力人士」協助，
    將土方載運轉售牟取高利，致聲請人陷於錯誤，在標得該工
    程後，即依工程合約上所載明之載運土方數量約22萬立方公
    尺，以每立方公尺新台幣（下同）37元計算，而支付被告交
    際費814 萬元作為取得該工程之代價。92年5 月7 日，聲請
    人即開立付款人為彰化商業銀行東湖分行，面額新臺幣（下
    同）814 萬元，發票日為92年7 月12日之票據1 紙及另面額
    各20萬元之支票2 紙充作利息交予被告，以償還被告代墊給
    「有力人士」之交際費用。92年7 月7 日上開814 萬元支票
    票期將屆前，聲請人因無力償還，遂應被告要求開立面額20
    萬元公司票1 紙支付利息，以將上開814 萬元支票延展。因
    工程遲未動工，聲請人並無工程款進帳，無力支付票期已屆
    之814 萬元票款，被告乃再提議以換票方式延展票期，並要
    求加計利息，聲請人不疑有他，遂於92年9 月2 日開立面額
    100 萬元5 紙及314 萬元1 紙，共計814 萬元之公司票，並
    另開立面額不等支票21紙，共計86萬9,800 元充作利息交予
    被告。93年2 月間上述工程開工後，捷運局派員嚴格管制，
    聲請人必須依合約指定地點運棄，根本無法轉售廢土，致聲
    請人損失約1,80 0萬元，運利公司營運乃陷於困境。然被告
    竟又承前犯意，向聲請人表示高雄捷運CR4 區段標LUR19 明
    挖覆蓋區段回填及夯實工程將於93年11月間轉包，利潤頗豐
    ，只要聽命行事，並支付決標價與估算承攬價差之佣金，將
    可協助得標承攬，以彌補前開承攬開挖棄運土方工程之虧損
    ，聲請人信以為真，致陷於錯誤，而又於93年12月2 日先開
    立面額共計700 萬元之公司票4 紙交付被告，以協助投標工
    程價差保證金。因工程決標價不如預期之高，遂要求被告返
    還部分價差保證金支票。詎被告竟謊稱已將支票轉交「有力
    人士」作為打點參與工程競標之用，並語帶恐嚇，揚言倘不
    願支付票款，工程恐將無法順利簽約承包，聲請人因顧及公
    司票信，便以讓支票兌現再由被告將現金回存方式，不斷換
    票展期並加計利息以支付票款，迄94年6 月25日止累計已支
    付被告1,005 萬2,924 元。聲請人因始終未見被告所稱「有
    力人士」，更未因其關係而讓公司獲得額外利益，事後清查
    所有上開公司票款，均係由被告或錦富公司提示兌現，始知
    受騙。因認被告涉犯刑法第339 條第1 項詐欺取財罪嫌。』
    等語，並有臺灣高等法院高雄分院檢察署檢察長於96年4 月
    4 日，以96年度上聲議字第399 號駁回再議處分書、聲請人
    於96年4 月9 日收受該處分書回證各1 件在卷可稽【詳見本
    院卷第57頁、臺灣高雄地方法院檢察署95年度偵字第26023
    號卷第94至96頁反面】，並經無誤，是本案係源由雙方協議
    上開土方載運轉售牟取高利之事實，應堪認定
  (二)又本院依職權調取上揭偵查卷證核閱原檢察官偵查結果係以
    ：被告乙○○聲請臺灣高雄地方法院於94年間核發支付命令
    以命告訴人給付被告9,88萬2,000 元後，告訴人與被告於94
    年12月26日訂立債權協議書，內載：「告訴人即債務人須支
    付被告9,882,000 元，及年息5%，並自95年3 月26日起至95
    年9 月26日止，按月攤還分7 期，第1 期應於95年3 月26日
    給付800,000 元，如有逾期未付，視為全部到期，應就餘額
    逕受強制執行」等語，並於同日至同院所屬民間公證人王振
    華徐婉寧聯合事務所公證，附帶可強制執行，而告訴人第1
    期80萬即未履行清償，被告乃持公證書聲請同院以95年度執
    字第18357 號強制執行等事實，業經臺灣高雄地方法院於95
    年10月5 日以95年度重訴字第144 號判決認定在案，有前開
    民事案件判決及其卷附94年度促字第67588 號支付命令、運
    利公司簽發交付被告之彰銀東湖分行、一銀東湖簡易型銀行
    支票11張、告訴人簽發交付被告之本票3 紙、債權協議書、
    公證書各1 份可稽。衡諸常情，倘告訴人未積欠被告任何債
    務，為何一接獲被告之支付命令後，即出面與被告協商分期
    清償，並同意未按期履行即受強制執行之條件？而未依法對
    支付命令提出異議，直至遭被告聲請強制執行時，方提出本
    件訴訟，顯與常情有違。是被告所陳與告訴人間借貸關係乙
    節即非無據。再者，依告訴意旨內容觀之，告訴人是在無法
    將砂石外運後，又因被告向告訴人表示高雄捷運CR4 區段標
    LUR19 明挖覆蓋區段回填及夯實工程將於93年11月間轉包，
    利潤頗豐，只要聽命行事，並支付決標價與估算承攬價差之
    佣金，將可協助得標承攬，以彌補前開承攬開挖棄運土方工
    程之虧損等語，故告訴人於93年12月2 日開立面額共計700
    萬之支票交付，惟告訴人如第一次交付之支票真是為設法將
    「砂石外運」之用，則在被告第一次無法完成告訴人所託事
    項時，告訴人按理應積極向被告催討回先前交付之支票，或
    將之前交付之支票，挪作第二次請託之代價，豈有在已支付
    800 餘萬，在未獲得任何利益之下，又輕易相信被告之言詞
    ，再行給付700 萬之理。綜上，足見告訴意旨所言是否真實
    ，非無可疑，從而，被告所辯上情，應可採信。此外，復查
    無其他積極證據足資證明被告有何詐欺取財犯行，揆諸上開
    判例說明，應認被告罪嫌不足等語。職是，本院依職權調卷
    亦詳查上開卷內事證，是聲請人與被告確有於94年12月26日
    訂立債權協議書，且債權協議書內載示：聲請人即債務人須
    支付被告9,882,000 元，及年息5%，並自95年3 月26日起至
    95年9 月26日止，按月攤還分7 期，第1 期應於95年3 月26
    日給付800,000 元，如有逾期未付，視為全部到期，應就餘
    額逕受強制執行等，並於同日至民間公證人王振華徐婉寧聯
    合事務所公證，附帶可強制執行，詎聲請人第1 期800,000
    元即未履行清償，被告乃持公證書聲請強制執行（本院95年
    度執字第18357 號）（見臺灣高雄地方法院95年度重訴字第
    144 號裁判書）。況聲請人接獲支付命令即出面與被告協商
    分期清償，並願接受未按期履行即受強制執行之條件，且聲
    請人明知捷運開挖土方係受管制，不得外運乙節，業經聲請
    人自陳在卷（見法務部調查局高雄市調查處高市法字第0950
    0075050 號卷第19頁至第22頁第15頁至第18頁），核與證人
    蔡峸馨亦附和其詞（見同上法務部調查局高雄市調查處卷第
    19頁至第22頁），並有同上法務部調查局高雄市調查處卷內
    檢附運利公司支票在卷可佐，是本件聲請人明知捷運開挖土
    方不得外運，竟仍簽發上開支票擬託被告向有力人士打點，
    聲請人豈有陷於錯誤之可言。
  (三)再聲請人聲請交付審判意旨另以：被告曾宴請榮工處長官、
    法院法官、市調處長官、捷運局等長官等人，致使聲請人誤
    認被告人脈很廣，可幫其打點砂石外運之事云云，惟查，本
    件縱聲請人所言屬實，被告曾宴請上述機關長官，若無其他
    積極事證證明被告曾於上述餐宴中，有與上述長官提及砂石
    外運等情事，亦難認被告有何施行詐術之情事。再者，聲請
    人託被告向有力人士打點，而陸續簽發上開支票共計19,000
    , 000 多元許（見同上法務部調查局高雄市調查處卷第第15
    頁至第18頁），足見聲請人事前已明知上開捷運開挖土方係
    受管制，不得外運，竟以背於公共秩序方式，簽發上開支票
    使用於不正當目的，欲謀取自己鉅大私利為前置準備行為，
    況上開支票共計19,000, 000 多元許，並非輕微少數金額，
    而聲請人年紀約46歲許之正常一般生意之有理智中年人，應
    熟悉商場往來及金錢投資風險，衡之常情，亦難認被告有何
    施行詐術之情事。
七、綜上所述，本件上開不起訴處分及駁回再議理由等事證資料
    ，業經本院調閱上開卷證核閱屬實，而檢察官為不起訴處分
    之理由，亦無何違背經驗法則、論理法則或其他證據法則之
    情事。再本院認本件聲請人所指摘不利被告等之事證仍不足
    以動搖原處分之認定結果，是聲請人聲請之理由不當，揆諸
    上開說明，本件交付審判之聲請為無理由，應予駁回。
八、據上論斷，依刑事訴訟法第258 條之3 第2 項前段，裁定如
    主文。
中　　華　　民　　國　　96　　年　　4 　月　　30　　   日
　                刑事第三庭  審判長法  官  田平安
                                    法　官  郭瓊徽
                                    法　官  施添寶
以上正本證明與原本無異。
不得抗告。
中　　華　　民　　國　　96　　年　　4 　月　　30　　   日
　　　　　　　　　　　　　　　　　　書記官  王翌翔
附件：聲請交付審判狀１件。
